臺灣高雄地方法院刑事判決　　　　　　　110年度交訴字第5號
公　訴　人　臺灣高雄地方檢察署檢察官
被　　　告　楊添州




上列被告因公共危險等案件，經檢察官提起公訴（109 年度偵緝
字第735 號），本院判決如下：
    主  文
丙○○犯駕駛動力交通工具發生交通事故致人傷害逃逸罪，處有
期徒刑陸月，如易科罰金，以新臺幣壹仟元折算壹日。緩刑叁年
。緩刑期間應履行如附表所示之事項，並付保護管束。
其他被訴過失傷害部分公訴不受理。
    事  實
一、丙○○於民國108 年11月28日7 時10分許，無駕駛執照騎乘
    車牌號碼000-0000號普通重型機車，沿高雄市小港區高坪二
    十二路由東向西方向行駛，行經高坪二十二路與北林路口，
    欲左轉駛入北林路由北往南方向行駛，本應注意機車行駛至
    內側車道設有禁行機車標誌或標線之交岔路口，應依兩段方
    式進行左轉，不得由內側或其他車道左轉，及左轉彎時，應
    距交岔路口三十公尺前顯示方向燈或手勢，且依當時情狀並
    無不能注意之情事，竟疏未注意而未依兩段式且未打方向燈
    即逕行左轉；適乙○○騎乘車牌號碼000-0000號普通重型機
    車，沿高坪二十二路同向行駛於楊添洲後方，見丙○○未打
    方向燈逕行左轉煞車不及，自後追撞丙○○所騎機車車尾，
    乙○○因此受有右膝蓋內側鈍傷之傷害（被訴過失傷害部分
    ，業經乙○○撤回告訴，另為不受理判決，詳後述）。丙○
    ○明知自己騎乘機車因過失逕行左轉發生交通事故，卻因急
    於上班，竟基於肇事逃逸之犯意，未停車查看乙○○之傷勢
    ，亦未報警處理、為其他必要之救護措施或留下聯絡方式，
    即騎乘上開機車離去。嗣經警獲報到場而循線查悉上情。
二、案經高雄市政府警察局小港分局報告及乙○○訴由臺灣高雄
    地方檢察署檢察官偵查起訴。
    理  由
壹、有罪部分
一、本判決下開所引具有傳聞證據性質之證據資料，經當事人於
    本院準備程序及審理期日同意為證據使用（見本院卷第185
    、222 頁），是其縱無刑事訴訟法第159 條之1 至第159 條
    之4 或其他傳聞法則例外之情形，亦經本院審酌該證據作成
    之情況，既無違法取得情事，復無證明力明顯過低等情形，
    以之作為證據為適當，應認為均有證據能力。
二、認定事實所憑證據及理由：
    上開事實，業經被告丙○○於本院審理時坦承在卷（見本院
    卷第221 、243 頁），核與證人即告訴人乙○○於警詢時、
    偵查中及本院審理中證述情節相符（見警卷一第10至13、22
    至23頁、偵卷一第25至26頁、本院卷第222 至231 頁），並
    有員警職務報告書、道路交通事故現場圖、道路交通事故調
    查報告表（一）、（二）-1各1 份、現場及車損與傷勢照片
    、小港醫院診斷證明書、高雄市政府警察局交通警察大隊疑
    似道路交通事故肇事逃逸追查表、車輛詳細資料報表、公路
    監理電子閘門、高雄市政府警察局舉發違反道路交通管理事
    件通知單影本、Google地圖、被告於110 年8 月17日當庭在
    現場圖上標註行向位置等件在卷可參（見警卷一第15、16至
    17、18至19、20至21、32至34、29、25、30、31、27頁、偵
    卷二第43頁、本院卷第189 頁），堪認被告之任意性自白與
    事實相符。從而，本件事證明確，被告之犯行堪以認定，應
    依法論科。
三、論罪科刑：
（一）按行為後法律有變更者，適用行為時之法律。但行為後之
      法律有利於行為人者，適用最有利於行為人之法律，刑法
      第2 條第1 項定有明文。查本件被告行為後，刑法第185
      條之4 之規定業於110 年5 月28日修正公布，並自同年月
      30日生效施行，修正後刑法第185 條之4 第1 項前段之駕
      駛動力交通工具發生交通事故致人傷害逃逸罪之法定刑度
      ，已較修正前之肇事致人傷害逃逸罪降低，自屬有利於被
      告之情形，依刑法第2 條第1 項但書之規定，應適用修正
      後刑法第185 條之4 第1 項前段之規定。故核被告所為，
      係犯刑法第185 條之4 第1 項前段之駕駛動力交通工具發
      生交通事故致人傷害而逃逸罪。
（二）被告前因妨害性自主案件，經台灣高等法院高雄分院94年
      度上訴字第907 號判決判處有期徒刑9 年確定，於104 年
      4 月2 日執行完畢，有臺灣高等法院被告前案紀錄表可參
      。被告於上開有期徒刑執行完畢後5 年內故意再犯本案，
      雖該當累犯規定之要件。惟本院審酌被告前開所犯之罪與
      本次所犯之罪罪質不同，本院依本案行為人所應負擔之罪
      責裁量後，認難以上開前科認其有何特別惡性或對刑罰反
      應力特別薄弱之情形，參酌司法院釋字第775 號解釋意旨
      ，要無依刑法第47條第1 項加重其法定最低本刑之必要，
      爰不依刑法第47條第1 項加重其法定最低本刑。
（三）爰以行為人之責任為基礎，審酌被告駕駛動力交通工具發
      生交通事故，預見已致告訴人受傷，竟未採取必要之救護
      措施，亦未留在現場等待警員到場處理，隨即騎車逃離現
      場，其行為自應予非難。惟念被告於本院審理時終能坦承
      犯行，且與告訴人以新臺幣（下同）5 萬元調解成立，並
      已依調解條件支付1 萬元予告訴人，現仍分期履行中，告
      訴人亦表達願意給予被告從輕量刑機會之意，此經告訴人
      於本院陳述明確，並有本院110 年度雄司附民移調字第
      788 號調解筆錄在卷可佐（見本院卷第222 、197 頁），
      顯見被告犯後有填補告訴人所受損害之作為，態度尚可。
      再斟酌告訴人所受傷勢輕微，被告犯行對告訴人生命身體
      危險之程度並非巨大，兼衡被告於本院自陳之學經歷、收
      入與家庭狀況等一切情狀（事涉個人隱私不予揭露，見本
      院卷第240 頁），量處如主文所示之刑，並諭知易科罰金
      之折算標準。
四、緩刑：
    按受二年以下有期徒刑、拘役或罰金之宣告，而前因故意犯
    罪受有期徒刑以上刑之宣告，執行完畢後5 年以內未曾因故
    意犯罪受有期徒刑以上刑之宣告，認以暫不執行為適當者，
    得宣告2 年以上5 年以下之緩刑，刑法第74條第1 項第2 款
    定有明文。查，被告於前案有期徒刑於104 年4 月2 日執行
    完畢後，5 年內未曾受有期徒刑以上刑之宣告，此有臺灣高
    等法院被告前案紀錄表1 份在卷可查，且於本院審理中坦認
    犯行，對其所為有所悔悟；再者，被告於本院審理中已與告
    訴人調解成立，並已賠償告訴人1 萬元，業敘明如前，本院
    考量被告係因一時失慮致罹刑章，認被告經此偵查、審判程
    序，當知所警惕，認上開宣告之刑以暫不執行為適當，爰依
    刑法第74條第1項第2款之規定，予以宣告緩刑3 年，以啟自
    新。惟為督促被告能確實履行其與告訴人達成之調解條件，
    故依刑法第74條第2項第3款之規定，命被告履行如附表所示
    之調解條件；又為促使被告日後得以知曉尊重法紀，戒慎行
    為以預防再犯，爰依刑法第74條第2項第5款之規定，命被告
    於緩刑期間內，應向檢察官指定之政府機關、政府機構、行
    政法人、社區或其他符合公益目的之機構或團體，提供120
    小時之義務勞務，並依刑法第93條第1項第2款規定併諭知緩
    刑期內付保護管束。倘被告於緩刑期間未履行前述負擔，且
    情節重大，足認原宣告之緩刑難收其預期效果，而有執行刑
    罰之必要者，依刑法第75條之1第1項第4款之規定，得撤銷
    其緩刑之宣告，併予敘明。
貳、公訴不受理部分（被訴過失傷害部分）
一、公訴意旨略以：被告於108 年11月28日7 時10分許，無駕駛
    執照騎乘車牌號碼000-0000號普通重型機車，沿高雄市小港
    區高坪二十二路由東向西方向行駛，行經高坪二十二路與北
    林路口，欲左轉駛入北林路由北往南方向行駛，本應注意機
    車行駛至內側車道設有禁行機車標誌或標線之交岔路口，應
    依兩段方式進行左轉，不得由內側或其他車道左轉，且依當
    時情狀並無不能注意之情事，竟疏未注意而逕行左轉；適告
    訴人乙○○騎乘車牌號碼000-0000號普通重型機車，沿高坪
    二十二路同向行駛於被告後方，見被告逕行左轉煞車不及，
    自後追撞被告所騎機車車尾，告訴人因此受有右膝蓋內側鈍
    傷之傷害。因認被告涉犯道路交通管理處罰條例第86條第1
    項、刑法第284 條前段無照駕駛因過失致人受傷罪等語。
二、按告訴乃論之罪，告訴人於第一審辯論終結前，得撤回其告
    訴；告訴乃論之罪，其告訴經撤回者，應諭知不受理之判決
    ，刑事訴訟法第238 條第1 項、第303 條第3 款分別定有明
    文。
三、本案被告被訴過失傷害罪部分，依刑法第287 條之規定，須
    告訴乃論。茲因告訴人於本院審理時當庭具狀撤回告訴，此
    有撤回告訴狀附卷可憑（見本院卷第247 頁），揆諸上揭說
    明，自應為不受理之諭知。
據上論斷，應依刑事訴訟法第第299 條第1 項前段、第303 條第
3 款，判決如主文。
本案經檢察官甲○○提起公訴，經檢察官林敏惠到庭執行職務。
中    華    民    國   110    年    11    月    30    日
                  刑事第七庭  審判長法  官   林柏壽
                                    法  官   洪韻筑
                                    法  官   李宜穎
以上正本證明與原本無異。
如不服本判決應於收受判決後20日內向本院提出上訴書狀，並應
敘述具體理由。其未敘述上訴理由者，應於上訴期間屆滿後20日
內向本院補提理由書(均須按他造當事人之人數附繕本)「切勿逕
送上級法院」。
中    華    民    國   110    年    11    月    30    日
                                    書記官   王紀淳
附錄本判決論罪科刑法條：
刑法第185條之4
駕駛動力交通工具發生交通事故，致人傷害而逃逸者，處六月以
上五年以下有期徒刑；致人於死或重傷而逃逸者，處一年以上七
年以下有期徒刑。
犯前項之罪，駕駛人於發生交通事故致人死傷係無過失者，減輕
或免除其刑。
 
附表：
┌──┬───────┬────────────────────┐
│編號│履行事項      │內容                                    │
├──┼───────┼────────────────────┤
│    │              │應給付乙○○新臺幣伍萬元（不含強制汽車責│
│    │              │任保險金或特別補償基金之補償金，含車牌號│
│ 1  │支付損害賠償  │碼：EPP-0563號普通重型機車之財物損失），│
│    │              │並以匯款方式分期匯入乙○○指定帳戶，自民│
│    │              │國110 年9 月30日起至全部清償完畢為止，共│
│    │              │分為10期，每月為一期，按月於每月最後一日│
│    │              │前給付新臺幣伍仟元，如有一期未付，尚未到│
│    │              │期部分視為全部到期。                    │
│    │              │（以上內容與本院110 年度雄司附民移調字第│
│    │              │788號調解筆錄第一項相同）               │
├──┼───────┼────────────────────┤
│ 2  │履行義務勞務  │應向檢察官所指定之政府機關、政府機構、行│
│    │              │政法人、社區或其他符合公益目的之機構或團│
│    │              │體，提供壹佰貳拾小時之義務勞務。        │
└──┴───────┴────────────────────┘
 
附錄卷宗標目：
┌──────────────────────────┐
│本判決引用之卷宗：                                  │
│1.【警卷一】高雄市政府警察局小港分局高市警港分偵字第│
│  00000000000 號卷                                  │
│2.【警卷二】高雄市政府警察局仁武分局高市警仁分偵字第│
│  00000000000號卷                                   │
│3.【偵卷一】臺灣高雄地方檢察署109 年度偵字第6604號卷│
│4.【偵卷二】臺灣高雄地方檢察署109 年度偵緝字第735 號│
│卷                                                  │
│5.【本院卷】本院110年度交訴字第5號卷                │
├──────────────────────────┤
│本判決未引用之卷宗：                                │
│【審交訴卷】本院109年度審交訴字第182號卷            │
└──────────────────────────┘